臺灣高等法院刑事判決
111年度上訴字第2312號
上  訴  人  
即  被  告  王俊皓



上列上訴人因詐欺等案件，不服臺灣桃園地方法院110年度金訴
字第66號，中華民國111年4月25日第一審判決（起訴案號：臺灣
桃園地方檢察署109年度偵字第24521號），提起上訴，本院判決
如下：
    主  文
原判決撤銷。
王俊皓犯三人以上共同詐欺取財罪，共二罪，各處有期徒刑壹年
壹月。
    犯罪事實
一、王俊皓於民國109年3月間，加入張紹洋（另案審理中）、真
    實姓名年籍均不詳、綽號「凱德」、微信暱稱「阿財」（「
    小紅」）等成員所屬，採以三人以上的分工模式，且將詐騙
    款項以經由詐得之人頭帳戶轉帳、提領及層層轉交方式，作
    為掩飾詐騙所得之本質及實際去向，而製造金流斷點之詐欺
    集團（無證據證明組織成員為未滿18歲之人，王俊皓所涉參
    與犯罪組織部分應由原審法院併同後述王龍燦遭詐騙部分一
    併審判），由王俊皓擔任「收簿手」工作，負責領取被害人
    寄出之包裹後轉交與詐欺集團成員，每次領取包裹之報酬為
    新臺幣（下同）500元。嗣王俊皓、張紹洋、「凱德」、「
    阿財」（「小紅」）等詐欺集團成員即共同意圖為自己不法
    之所有，分別基於三人以上共同詐欺取財、洗錢犯意聯絡，
    先由不詳成年詐欺集團成員，以申辦貸款為由，向王龍燦詐
    得其所申設之郵局帳號00000000000000號帳戶（下稱郵局帳
    戶）、第一商業銀行帳號00000000000號帳戶（下稱第一銀
    行帳戶）、永豐商業銀行帳號00000000000000號帳戶之存摺
    及提款卡，並由王俊皓依「阿財」（「小紅」）指示，於10
    9年3月7日22時41分許至臺北市○○區○○街00巷0號統一超商林
    坊門市領取王龍燦寄出內有上開帳戶存摺、提款卡之包裹，
    再至桃園市桃園區永安路810巷口交予張紹洋（王俊皓與所
    屬詐欺集團向王龍燦詐得上開帳戶資料部分未經原審審判）
    。嗣王俊皓所屬詐欺集團其他不詳成員乃分別於附表所示時
    間，以各該詐騙方法使楊朝安、劉郁含等人陷於錯誤，各別
    依指示於各該時間匯款至上開王龍燦遭詐騙之郵局帳戶、第
    一銀行帳戶（楊朝安等人遭詐騙之時間、詐術方法、匯款時
    間、金額及匯入帳戶均詳如附表所示），嗣由張紹洋持帳戶
    提款卡提領款項而轉交其他集團成員，而以此方式掩飾詐欺
    犯罪所得之本質及實際去向。
二、案經南投縣政府警察局移送臺灣臺北地方檢察署檢察官轉陳
    臺灣高等檢察署檢察長令轉臺灣桃園地方檢察署檢察官偵查
    起訴。　　
    理  由
壹、審判範圍：
　　按「上訴得對於判決之一部為之。對於判決之一部上訴者，
    其有關係之部分，視為亦已上訴。但有關係之部分為無罪、
    免訴或不受理者，不在此限。上訴得明示僅就判決之刑、沒
    收或保安處分一部為之。」刑事訴訟法第348條定有明文。
    本件檢察官起訴認上訴人即被告王俊皓涉犯刑法第339條之4
    第1項第2款加重詐欺取財、洗錢防制法第15條第1項第2款特
    殊洗錢等罪嫌，依起訴書犯罪事實欄之記載，王俊皓與所屬
    詐欺集團先以申辦貸款為由向王龍燦詐得上開帳戶資料，復
    對吳惠玲、楊朝安、劉郁含、吳柏耀施以詐術使其等陷於錯
    誤而將款項匯至王龍燦金融機構帳戶（參起訴書第1頁犯罪
    事實一第7至18行），是應認本案檢察官起訴被告犯前開罪
    嫌之被害人應包括王龍燦、吳惠玲、楊朝安、劉郁含、吳柏
    耀。原審審理後，除就被告前開被訴部分分別就楊朝安、劉
    郁含遭詐騙部分各判處有期徒刑1年1月，並定應執行刑為有
    期徒刑1年8月，另就吳柏耀遭詐騙部分為不另為無罪之諭知
    ，就吳惠玲遭詐騙部分為不另為免訴之諭知，惟就王龍燦遭
    詐騙部分則未有任何說明。被告不服原判決提起上訴，依上
    開規定，本案上訴之效力及其範圍應僅限於原判決論處罪刑
    即如附表二所示楊朝安、劉郁含遭詐騙部分之刑法第339條
    之4第1項第2款三人以上共同詐欺取財、洗錢防制法第14條
    第1項一般洗錢、同法第15條第1項第2款特殊洗錢等罪部分
    ，並不及於原判決就吳柏耀遭詐騙部分所為不另為無罪諭知
    ，就吳惠玲遭詐騙部分所為不另為免訴諭知部分（參原判決
    第2至3頁㈠第7至13行、㈡）；至王龍燦遭詐騙部分原審漏未
    判決，此部分既未經原審審判，自亦非本院審判範圍，應由
    原審另行補充判決，均合先敘明。
貳、證據能力：
    按被告以外之人於審判外之言詞或書面陳述，除法律有規定
    者外，不得作為證據；又被告以外之人於審判外之陳述，雖
    不符合刑事訴訟法第159條之1至第159條之4之規定，但經當
    事人於審判程序同意作為證據，法院審酌該言詞陳述或書面
    陳述作成時之情況，認為適當者，亦得為證據。當事人、代
    理人或辯護人於法院調查證據時，知有第159條第1項不得為
    證據之情形，而未於言詞辯論終結前聲明異議者，視為有前
    項之同意，刑事訴訟法第159條第1項及第159條之5分別定有
    明文。查於本案言詞辯論終結前，檢察官及被告並未就本判
    決所引用之各該被告以外之人於審判外之陳述及所調查之證
    據主張有刑事訴訟法第159條第1項不得為證據之情形（見本
    院卷第132至135、166至169頁），本院審酌該證據作成時並
    無違法及證明力明顯過低之瑕疵等情況，認為適當，應有證
    據能力。至於所引其餘非屬供述證據部分，既不適用傳聞法
    則，亦非公務員違背法定程序所取得，依刑事訴訟法第158
    條之4反面解釋，同具證據能力。
參、得心證之理由：
一、訊據被告對於上開三人以上共同詐欺取財、一般洗錢等犯罪
    事實，均坦承不諱（見原審金訴卷第296、303頁、本院卷第
    169至170頁），並據證人即詐欺集團車手張紹洋證述自被告
    處取得內含帳戶資料之包裹及依指示持提款卡提領款項後交
    付其他成員等情、證人王龍燦證述遭詐騙帳戶資料一情、證
    人即告訴人楊朝安、劉郁含證述遭詐騙而匯入款項等情在卷
    （見偵24521卷第93至94、101至106頁、偵19038卷第20至22
    頁、原審金訴卷第227至229、235至237頁），復有被告領取
    包裹之監視錄影器翻拍畫面、張紹洋將取簿報酬存款至被告
    女友帳戶之監視錄影器翻拍畫面、被告女友帳戶明細、內政
    部警政署熱點及影像查詢結果、臺灣桃園地方檢察署108年
    度偵字第27021號、109年度偵字第7455等號起訴書（張紹洋
    ）、臺灣基隆地方檢察署檢察官110年度偵字第261號、109
    年度偵字第4327號不起訴處分書（王龍燦）、（楊朝安）臺
    北市政府警察局松山分局中崙派出所受理詐騙帳戶通報警示
    簡便格式表、（劉郁含）嘉義市政府警察局第一分局北興派
    出所受理各類案件紀錄表、受理詐騙帳戶通報警示簡便格式
    表、受理刑事案件報案三聯單、內政部警政署反詐騙諮詢專
    線紀錄表等在卷可稽（見偵19038卷第12、18至19、23至25
    頁、原審審金訴卷第109至148頁反面、第33至41頁、原審金
    訴卷第231、232、241至243、247、239頁），均可佐被告前
    開出於任意性之自白與事實相符，得採為認定事實之證據。
二、按共同正犯之數行為人，在合同意思範圍以內，各自分擔犯
    罪行為之一部，相互利用他人之行為，以達其犯罪目的者，
    即應對全部發生之結果，共同負責；共同正犯之成立，祇須
    具有犯意之聯絡及行為之分擔，既不問犯罪動機起於何人，
    亦不必每一階段均有參與。其意思之聯絡不限於事前有協議
    ，僅於行為當時有共同犯意之聯絡者，亦屬之。而表示之方
    法，不以明示通謀為必要，即相互間有默示之合致，亦無不
    可，且意思之聯絡，不以數人間直接發生者為限，即有間接
    之聯絡者，亦包括在內。是於集團式之犯罪，原不必每一共
    犯均有直接聯繫，亦不必每一階段均參與，祇須分擔犯罪行
    為之一部，即應對於全部所發生之結果共同負責，倘犯罪結
    果係因共同正犯之合同行為所致者，無論出於何人所加，在
    共同正犯間均應同負全部之責，並無分別何部分為孰人下手
    之必要。又以目前遭破獲之電話詐騙集團之運作模式，係先
    以詐騙集團收集人頭通訊門號或預付卡之門號及金融機構帳
    戶，以供該集團彼此通聯、對被害人施以詐術、接受被害人
    匯入受騙款項及將贓款為多層次轉帳之使用，並避免遭檢警
    調機關追蹤查緝，再由該集團成員以虛偽之情節詐騙被害人
    ，於被害人因誤信受騙而將款項匯入指定帳戶或交付後，除
    繼續承襲先前詐騙情節，或繼續以延伸之虛偽事實詐騙該被
    害人，使該被害人能繼續匯入、交付更多款項外，並為避免
    被害人發覺受騙報警，多於確認被害人已依指示匯款或提領
    現金後，即迅速指派集團成員以臨櫃提款或自動櫃員機領款
    等方式將詐得贓款即刻提領殆盡，或儘速前往向被害人取款
    ；此外，為避免因於收集人頭帳戶或於臨櫃提領詐得贓款，
    或親往收取款項時，遭檢警調查獲該集團，多係由集團底層
    成員出面從事該等高風險之臨櫃提款、收取款項（即「車手
    」）、把風之工作，其餘成員則負責管理帳務或擔任居間聯
    絡之後勤人員。是依上開電話詐欺集團之運作模式，參照前
    述刑法共同正犯之規範架構，雖無證據證明被告直接對如附
    表所示之人施以詐術，然不論被告僅係擔任領取詐得之帳戶
    資料，復將領得之帳戶資料居間交予其他集團成員而負責取
    簿手之行為，均係該詐騙集團犯罪計畫不可或缺之重要環節
    。本案依被告供述：是綽號「凱德」之人介紹我給微信暱稱
    「小紅」，「小紅」指示我去領包裹，領好後到桃園市永安
    路810巷巷口，有個男子在那裡等我，「小紅」叫我把包裹
    交給他，（經指認）就是張紹洋；「小紅」的微信原來是「
    阿財」，我不確定「阿財」、「小紅」與張紹洋是否為同一
    個人，因為他都是以第三方的身分跟我說，叫我拿到哪裡給
    誰等語（見偵19038卷第10頁、偵24521卷第90至91頁）。足
    見被告所加入之詐欺集團至少有被告及與其接觸、聯繫之張
    紹洋、「凱德」、「阿財」（「小紅」）等人而有三人以上
    ，佐以如附表所示向各該被害人施用詐術之其他詐欺集團成
    員，是被告擔任取簿手之角色，與該集團之其他成員間彼此
    分工，足認其等係在合同意思範圍內，各自分擔犯罪行為之
    一部，並相互利用他人之行為，以達遂行犯罪之目的，且其
    成員已達三人以上，被告自應就其所參與前述各次詐欺集團
    成員對如附表所示楊朝安等人各該詐欺取財犯行所生之全部
    犯罪結果共同負責。被告於本院準備程序時雖否認所參與之
    犯行有三人以上云云（見本院卷第130頁），尚非可採。
三、次按洗錢防制法業於105年12月28日修正公布，並於106年6
    月28日生效施行（下稱新法）。修正前該法（下稱舊法）將
    洗錢行為區分為將自己犯罪所得加以漂白之「為自己洗錢」
    及明知為非法資金，卻仍為犯罪行為人漂白黑錢之「為他人
    洗錢」兩種犯罪態樣，且依其不同之犯罪態樣，分別規定不
    同之法定刑度。惟洗錢犯罪本質在於影響合法資本市場並阻
    撓偵查，不因為自己或為他人洗錢而有差異，且洗錢之行為
    包含處置（即將犯罪所得直接予以處理）、多層化（即為使
    偵查機關難以追查金流狀況，以迂迴層轉、化整為零之多層
    化包裝方式，掩飾或隱匿特定犯罪所得）及整合（即收受、
    持有或使用他人犯罪所得，使該犯罪所得披上合法之外衣，
    回歸正常金融體系）等各階段行為，其模式不祗一端，上開
    為自己或為他人洗錢之二分法，不僅無助於洗錢之追訴，且
    徒增實務上事實認定及論罪科刑之困擾。為澈底打擊洗錢犯
    罪，新法乃依照國際防制洗錢金融行動工作組織（Financia
    l Action Task Force，下稱FATF）40項建議之第3項建議，
    並參採聯合國禁止非法販運麻醉藥品和精神藥物公約及聯合
    國打擊跨國有組織犯罪公約之洗錢行為定義，將洗錢行為之
    處置、多層化及整合等各階段，全部納為洗錢行為，而於新
    法第2條規定：「本法所稱洗錢，指下列行為：一、意圖掩
    飾或隱匿特定犯罪所得來源，或使他人逃避刑事追訴，而移
    轉或變更特定犯罪所得。二、掩飾或隱匿特定犯罪所得之本
    質、來源、去向、所在、所有權、處分權或其他權益者。三
    、收受、持有或使用他人之特定犯罪所得。」以求與國際規
    範接軌，澈底打擊洗錢犯罪。又因舊法第3條所規範洗錢犯
    罪之前置犯罪門檻，除該條所列舉特定嚴重危害社會治安及
    經濟秩序之犯罪暨部分犯罪如刑法業務侵占等罪犯罪所得金
    額須在5百萬元以上者外，限定於法定最輕本刑為5年以上有
    期徒刑以上刑之「重大犯罪」，是洗錢行為必須以犯上述之
    罪所得財物或財產上利益為犯罪客體，始成立洗錢罪，過度
    限縮洗錢犯罪成立之可能，亦模糊前置犯罪僅在對於不法金
    流進行不法原因之聯結而已，造成洗錢犯罪成立門檻過高，
    洗錢犯罪難以追訴。故新法參考FATF建議，就其中採取門檻
    式規範者，明定為最輕本刑為6個月以上有期徒刑之罪，並
    將「重大犯罪」之用語，修正為「特定犯罪」；另增列未為
    最輕本刑為6個月以上有期徒刑之罪所涵括之違反商標法等
    罪，且刪除有關犯罪所得金額須在5百萬元以上者，始得列
    入前置犯罪之限制規定，以提高洗錢犯罪追訴之可能性。從
    而新法第14條第1項所規範之一般洗錢罪，必須有第3條規定
    之前置特定犯罪作為聯結，始能成立。例如詐欺集團向被害
    人施用詐術後，為隱匿其詐欺所得財物之去向，而令被害人
    將其款項轉入該集團所持有、使用之人頭帳戶，並由該集團
    所屬之車手前往提領詐欺所得款項，檢察官如能證明該帳戶
    內之資金係本案詐欺之特定犯罪所得，即已該當於新法第14
    條第1項之一般洗錢罪；至若無法將人頭帳戶內可疑資金與
    本案詐欺犯罪聯結，而不該當第2條洗錢行為之要件，當無
    從依第14條第1項之一般洗錢罪論處，僅能論以第15條第1項
    之特殊洗錢罪。至於往昔實務認為，行為人對犯特定犯罪所
    得之財物或利益作直接使用或消費之處分行為，或僅將自己
    犯罪所得財物交予其他共同正犯，祗屬犯罪後處分贓物之行
    為，非本條例所規範之洗錢行為，惟依新法規定，倘行為人
    意圖掩飾或隱匿特定犯罪所得來源，而將特定犯罪所得直接
    消費處分，甚或交予其他共同正犯，或由共同正犯以虛假交
    易外觀掩飾不法金流移動，即難認單純犯罪後處分贓物之行
    為，應仍構成新法第2條第1或2款之洗錢行為。申言之，洗
    錢之定義，在新法施行後，與修正前規定未盡相同，因此是
    否為洗錢行為，自應就犯罪全部過程加以觀察，以行為人主
    觀上具有掩飾或隱匿其特定犯罪所得或變得之財產或財產上
    利益，與該特定犯罪之關聯性，使其來源形式上合法化，或
    使他人逃避刑事追訴、處罰之犯罪意思，客觀上有掩飾或隱
    匿特定犯罪所得之財物或財產上利益之具體作為者，即屬相
    當（最高法院108年度台上字第3585、2299號、109年度台上
    字第1641、947號刑事判決意旨參照）。本件被告及所屬詐
    欺集團成員如附表各編號所示所犯均係該當刑法第339條之4
    第1項之加重詐欺取財罪，該條項為法定刑1年以上7年以下
    有期徒刑之罪，屬洗錢防制法第3條第1款所規定之特定犯罪
    ，而該詐欺集團成員，係遣人去電被害人等施以詐術，令其
    等陷於錯誤後，依照集團之指示，將錢匯入該集團事先取得
    並掌控之人頭帳戶，則各該人頭帳戶內可對應找出附表各編
    號所示被害人遭詐欺之犯罪所得款項，該集團得以藉由各該
    人頭帳戶之「漂白」而掩飾其犯罪所得去向，是當該集團再
    遣成員內「車手」將之領出，自非僅係取得犯罪所得，而本
    件如附表所示被害人匯入王龍燦郵局帳戶、第一銀行帳戶之
    款項均已遭張紹洋提領，張紹洋擔任車手提領款項之犯行，
    亦經提起公訴（嗣經原審法院以110年度金訴字第92、100號
    判處罪刑），有前引臺灣桃園地方檢察署檢察官108年度偵
    字第27021號等起訴書可憑，被害人所匯款項顯然已遭被告
    所屬詐欺集團其他成員提領，而以此方式掩飾該犯罪所得之
    本質及實際去向，是被告與所屬詐欺集團成員藉由詐得之人
    頭帳戶及提領後層層轉交之方式均顯係兼有洗錢防制法第2
    條第2款之洗錢行為，而該當同法第14條第1項之一般洗錢罪
    。
四、綜上所述，本件事證明確，被告犯行洵堪認定，應依法論科
    。　　
肆、論罪科刑及撤銷改判之說明：
一、論罪：
　㈠核被告如附表各編號所為，均係犯刑法第339條之4第1項第2
    款之三人以上共同詐欺取財罪、洗錢防制法第14條第1項之
    一般洗錢罪，檢察官起訴認被告所為係犯洗錢防制法第15條
    第1項第2款特殊洗錢罪，容有誤會，惟有關所犯一般洗錢罪
    部分經檢察官於原審審理時予以補充（見原審金訴卷第130
    頁），並經原審及本院當庭告知而予被告辯明之機會（見原
    審金訴卷第133、134頁、本院卷第130、165頁），尚無礙於
    被告之防禦權。
　㈡被告與張紹洋、「凱德」、「阿財」（「小紅」）及所屬詐
    欺集團不詳成員間，就本案如附表各編號所示犯行，均互有
    犯意聯絡，並分工合作、互相利用他人行為以達犯罪目的及
    行為分擔，均應論以共同正犯。
  ㈢被告如附表各編號所犯三人以上共同犯詐欺取財罪、一般洗
    錢罪間，有實行行為局部同一之情形，為想像競合犯，應各
    依刑法第55條規定從一重之三人以上共同犯詐欺取財罪處斷
    。
  ㈣刑法之加重詐欺取財罪係侵害個人財產法益之犯罪，其罪數
    計算，依一般社會通念，應以被害人數、被害次數之多寡，
    決定其犯罪之罪數。是被告如附表各編號所示各次犯行，犯
    意各別，行為互殊，且侵害對象、法益歸屬概不相同，應分
    論併罰。
  ㈤按洗錢防制法第16條第2項規定：犯前二條之罪，在偵查或審
    判中自白者，減輕其刑。而想像競合犯之處斷刑，本質上係
    「刑之合併」。其所謂從一重處斷，乃將想像競合犯組成之
    評價上數罪，合併為科刑一罪，其所對應之刑罰，亦合併其
    評價上數罪之數法定刑，而為一個處斷刑。易言之，想像競
    合犯侵害數法益者皆成立犯罪，論罪時必須輕、重罪併舉論
    述，同時宣告所犯各罪名，包括各罪有無加重、減免其刑之
    情形，亦應說明論列，量刑時併衡酌輕罪部分量刑事由，評
    價始為充足，然後依刑法第55條前段規定「從一重處斷」，
    非謂對於其餘各罪可置而不論。因此，法院決定處斷刑時，
    雖以其中最重罪名之法定刑，做為裁量之準據，惟於裁量其
    輕重時，仍應將輕罪合併評價在內。是被告於原審及本院審
    判中雖均自白如附表各編號所示洗錢犯行，惟依上開說明，
    其洗錢犯行係屬想像競合犯中之輕罪，自不依前揭規定減輕
    其刑，然仍應於量刑時一併衡酌此部分減輕其刑之事由。
　㈥關於被告參與犯罪組織部分：
　　按刑罰責任之評價與法益之維護息息相關，對同一法益侵害
    為雙重評價，是過度評價；對法益之侵害未予評價，則為評
    價不足，均為法之所禁。又加重詐欺罪，係侵害個人財產法
    益之犯罪，其罪數之計算，核與參與犯罪組織罪之侵害社會
    法益有所不同，審酌現今詐欺集團之成員皆係為欺罔他人，
    騙取財物，方參與以詐術為目的之犯罪組織。倘若行為人於
    參與詐欺犯罪組織之行為繼續中，先後多次為加重詐欺之行
    為，因參與犯罪組織罪為繼續犯，犯罪一直繼續進行，直至
    犯罪組織解散，或其脫離犯罪組織時，其犯行始行終結。故
    該參與犯罪組織與其後之多次加重詐欺之行為皆有所重合，
    然因行為人僅為一參與犯罪組織行為，侵害一社會法益，屬
    單純一罪，應僅就「該案中」與參與犯罪組織罪時間較為密
    切之首次加重詐欺犯行論以參與犯罪組織罪及加重詐欺罪之
    想像競合犯，而其他之加重詐欺犯行，祗需單獨論罪科刑即
    可，無需再另論以參與犯罪組織罪，以避免重複評價。是如
    行為人於參與同一詐欺集團之多次加重詐欺行為，因部分犯
    行發覺在後或偵查階段之先後不同，肇致起訴後分由不同之
    法官審理，為裨益法院審理範圍明確、便於事實認定，即應
    以數案中「最先繫屬於法院之案件」為準，以「該案件」中
    之「首次」加重詐欺犯行與參與犯罪組織罪論以想像競合。
    縱該首次犯行非屬事實上之首次，亦因參與犯罪組織之繼續
    行為，已為該案中之首次犯行所包攝，該參與犯罪組織行為
    之評價已獲滿足，自不再重複於他次詐欺犯行中再次論罪，
    俾免於過度評價及悖於一事不再理原則。至於「另案」起訴
    之他次加重詐欺犯行，縱屬事實上之首次犯行，仍需單獨論
    以加重詐欺罪，以彰顯刑法對不同被害人財產保護之完整性
    ，避免評價不足。本案被告加入張紹洋、「凱德」、「阿財
    」（「小紅」）等人所屬詐欺集團，而有涉參與犯罪組織犯
    行，揆諸前開說明，應由原審法院為補充判決時另就被告最
    先繫屬法院之首件詐欺取財犯行即被訴對王龍燦犯加重詐欺
    取財等犯行部分一併審理，亦附此說明。
二、撤銷改判之說明：
　㈠原審就被告所犯如附表各編號所示加重詐欺取財等犯行，予
    以論罪科刑，固非無見，惟：
　⒈本案既已證明王龍燦郵局帳戶、第一銀行帳戶內各有如附表
    各編號楊朝安、劉郁含遭詐騙而匯入之款項，而為本案特定
    之犯罪所得，是被告與所屬詐欺集團成員藉王龍燦人頭帳戶
    以掩飾該犯罪所得之本質及實際去向，為洗錢防制法第2條
    第2款之洗錢行為，自應該當洗錢防制法第14條第1項之一般
    洗錢罪，業經本院說明如前參之三，而與同法第15條第1項
    之特殊洗錢罪之構成要件有別。原審認被告與所屬詐欺集團
    成員如附表各編號所示所犯除洗錢防制法第14條第1項之一
    般洗錢罪外，尚同時並犯同法第15條第1項之特殊洗錢罪（
    原判決第2頁㈠第2至3行、第3頁之㈣），自屬矛盾。
　⒉被告擔任取簿手，因領取包裹而獲有報酬，至向附表所示被
    害人詐得款項部分，則尚無證據證明被告因此獲有報酬。而
    被告被訴加重詐欺取財有關王龍燦遭詐騙部分既未經原審審
    判，如前壹之說明，則與此犯行相關之犯罪所得，自應於該
    犯行審判時一併予以宣告沒收。原審認定被告所取得500元
    報酬係屬本案犯罪所得而予以宣告沒收、追徵，容有未當。
　㈡被告上訴雖持與楊朝安、劉郁含之和解筆錄主張業與告訴人
    達成和解，請求從輕量刑等語，並有該二份和解筆錄在卷（
    見本院卷第139至142頁），然此均為原審宣判前即成立之和
    解內容，並已為原審量刑審酌之事項，被告上訴執此主張應
    減輕其刑，並無理由，惟原判決既有前述違誤之處，已屬無
    可維持，自應由本院予以撤銷改判。　　　　　
三、量刑：
　㈠爰以行為人之責任為基礎，審酌被告前曾有不能安全駕駛之
    公共危險前案，有本院被告前案紀錄表在卷可按，難認素行
    端正，正值青壯，卻不思以正當途徑獲取財物，反加入詐欺
    集團擔任收簿手之工作，其參與犯罪情節，雖尚非居於集團
    組織之核心、主導地位，惟其所為致告訴人等蒙受財產損失
    ，助長詐欺犯罪之猖獗，危害社會治安，且利用人頭帳戶及
    層層轉交現金之方式製造金流斷點，實足增加犯罪查緝之困
    難，及告訴人等於本案遭詐騙之數額，然其於原審及本院審
    理中坦承本案所涉加重詐欺取財、洗錢等犯行之犯罪事實之
    犯罪後態度，及已經與告訴人等均已達成和解，並履行完畢
    ，而獲告訴人等之諒解（見原審金訴卷第303、318頁），暨
    被告自陳高職肄業之智識程度、現任職KTV服務人員，未婚
    ，與父母、弟弟、阿嬤同住之家庭生活、經濟狀況（見本院
    卷第170頁）等一切情狀，分別量處如主文第2項所示之刑。
  ㈡不定應執行刑之說明：　　
    參酌最高法院最近一致見解，關於數罪併罰案件，如能俟被
    告所犯數罪全部確定後，於執行時，始由該案犯罪事實最後
    判決之法院所對應之檢察署檢察官，聲請該法院裁定之，無
    庸於每一個案判決時定其應執行刑，則依此所為之定刑，不
    但能保障被告（受刑人）之聽審權，符合正當法律程序，更
    可提升刑罰之可預測性，減少不必要之重複裁判，避免違反
    一事不再理原則情事之發生。經查，被告另分別因詐欺案件
    ，經臺灣新北地方法院以109年度審易字第2398號判決並定
    應執行刑為有期徒刑4月，再經本院以110年度上訴字第864
    號判決駁回上訴確定；另經臺灣新北地方法院以109年度易
    字第1212號判決判處罪刑，再經本院以110年度上訴字第328
    6號撤銷原審判決，另判處罪刑並定應執行刑為有期徒刑1年
    確定；又經臺灣桃園地方法院以110年度訴字第786號判處罪
    刑，嗣經本院以111年度上訴字第635號撤銷原審判決，另判
    處有期徒刑1年1月，共三罪，而尚未判決確定等情，亦有本
    院被告前案紀錄表在卷足參，揆諸前開說明，宜俟其所犯數
    罪全部確定後，再由檢察官聲請裁定為適當。從而，本案爰
    不定其應執行刑，併此敘明。
四、沒收：
　㈠被告於原審供稱：我本案領取包裹報酬為500元等語（見原審
    金訴卷第136頁），是此部分應為其與所屬詐欺集團向王龍
    燦詐得其帳戶資料而由其領取包裹之報酬，而與附表所示犯
    行無涉，且查無其他證據足認被告有因附表各編號所示犯行
    獲有報酬而有犯罪所得，爰不予宣告沒收、追徵。　　
　㈡按洗錢行為之標的是否限於行為人者始得宣告沒收，法無明
    文，是倘法條並未規定「不問屬於犯罪行為人與否均沒收」
    時，自仍以屬於被告所有者為限，始應予沒收。查被告於本
    案詐欺集團係擔任取簿手之工作，而本件集團其他成員如張
    紹洋等提領之款項業已轉交詐欺集團其他上手成員，現有證
    據尚不能證明被告對於此部分洗錢之標的物具有所有權及事
    實上處分權限，自亦無從依洗錢防制法第18條第1項規定宣
    告沒收，附此說明。
據上論斷，應依刑事訴訟法第369條第1項前段、第364條、第299
條第1項前段，判決如主文。
本案經臺灣桃園地方檢察署檢察官王珽顥提起公訴，臺灣高等檢
察署檢察官蔡顯鑫到庭執行職務。
中　　華　　民　　國　　111 　年　　9 　　月　　27　　日
                  刑事第二庭    審判長法　官  遲中慧　　
                                      法　官  顧正德
                                      法　官  黎惠萍
以上正本證明與原本無異。
如不服本判決，應於收受送達後20日內向本院提出上訴書狀，其
未敘述上訴之理由者並得於提起上訴後20日內向本院補提理由書
（均須按他造當事人之人數附繕本）「切勿逕送上級法院」。
                                      書記官  楊筑鈞
中　　華　　民　　國　　111 　年　　9 　　月　　27　　日
附錄：本案論罪科刑法條全文　　　　　　　　　　　
中華民國刑法第339條之4
犯第三百三十九條詐欺罪而有下列情形之一者，處一年以上七年
以下有期徒刑，得併科一百萬元以下罰金：
一、冒用政府機關或公務員名義犯之。
二、三人以上共同犯之。
三、以廣播電視、電子通訊、網際網路或其他媒體等傳播工具，
    對公眾散布而犯之。
前項之未遂犯罰之。
洗錢防制法第14條
有第二條各款所列洗錢行為者，處七年以下有期徒刑，併科新臺
幣五百萬元以下罰金。
前項之未遂犯罰之。
前二項情形，不得科以超過其特定犯罪所定最重本刑之刑。　　
附表：
編號 被害人 詐騙時間及方式 匯款時間 匯款金額（新臺幣） 匯入帳戶 備註 1 楊朝安 109年3月9日20時許。 解除刷卡錯誤訂單。 109年3月9日20時許 29,987元 郵局帳號00000000000000號帳戶  2 劉郁含 109年3月9日18時19分許。 解除刷卡錯誤訂單。 109年3月9日19時27分許、29分許 49,987元、49,988元 第一銀行帳號00000000000號帳戶